【裁判字號】    97,訴,479
【裁判日期】    970331
【裁判案由】    毒品危害防制條例
【裁判全文】
臺灣高雄地方法院刑事判決               97年度訴字第479號
公  訴  人  臺灣高雄地方法院檢察署檢察官
被      告  甲○○
上列被告因違反毒品危害防制條例案件，經檢察官提起公訴（96
年度毒偵字第8916號），並經本院合議庭裁定由受命法官獨任進
行簡式審判程序，本院判決如下：
    主  文
甲○○施用第一級毒品，累犯，處有期徒刑壹年；扣案之第一級
毒品海洛因壹小包（驗後淨重零點零肆捌公克，含包裝袋壹個）
，沒收銷燬之。又施用第二級毒品，累犯，處有期徒刑捌月。應
執行有期徒刑壹年陸月，扣案之第一級毒品海洛因壹小包（驗後
淨重零點零肆捌公克，含包裝袋壹個）沒收銷燬之。
    事  實
一、甲○○前因施用毒品案件，經本院以89年度毒聲字第1244號
    裁定送觀察、勒戒後，認無繼續施用毒品之傾向，於民國89
    年2 月24日觀察、勒戒執行完畢而釋放，並由臺灣高雄地方
    法院檢察署檢察官於89年2 月23日以89年度毒偵字第1452號
    不起訴處分確定；另於93年間因施用第一級、第二級毒品案
    件，經本院於94年12月30日判決有期徒刑9 月及6 月，應執
    行有期徒刑1 年2 月確定；又因違反槍砲彈藥刀械管制條例
    案件，經本院以94年度訴字第1488號判決判處有期徒刑1 年
    2 月，與上開毒品案應執行之刑接續執行。嗣經本院以96年
    度聲減字第1860號裁定將上開宣告刑各減刑二分之一，甲○
    ○於96年7 月5 日假釋出監，於96年7 月16日假釋期滿未經
    撤銷假釋，而視為徒刑執行完畢。然甲○○於觀察、勒戒執
    行完畢釋放後5 年內已再犯上開毒品案件，仍不思戒除惡習
    ，基於施用第一級毒品海洛因及施用第二級毒品甲基安非他
    命之犯意，於96年9 月20日11時40分後至同日24時前之某時
    ，在其位於高雄市○○區○○路51號3 樓之住處，先以將甲
    基安非他命置於玻璃球內燒烤成煙，以口鼻吸食煙霧之方式
    ，施用甲基安非他命1 次，後以將海洛因摻入香菸而燃菸吸
    食之方式，施用海洛因1 次。嗣後於96年9 月21日11時40分
    許，為警在高雄市○○區○○路43號之1 前查獲甲○○持有
    毒品，並扣得第一級毒品海洛因1 小包（驗後淨重0.048 公
    克）；並經警帶回警局採尿送驗後，其結果呈安非他命、甲
    基安非他命、可待因、嗎啡陽性反應，始查悉上情。。
二、案經高雄市政府警察局小港分局報請臺灣高雄地方法院檢察
    署檢察官偵查起訴。
    理  由
壹、程序方面：
一、按除被告所犯為死刑、無期徒刑、最輕本刑為3 年以上有期
    徒刑之罪或高等法院管轄第一審案件者外，於法院行準備程
    序進行中，被告先就被訴事實為有罪之陳述時，審判長得告
    知被告簡式審判程序之旨，並聽取當事人、代理人、辯護人
    及輔佐人之意見後，裁定進行簡式審判程序；且受命法官行
    準備程序，與法院或審判長有同一之權限；又簡式審判程序
    之證據調查，不受刑事訴訟法第159 條第1 項、第161 條之
    2 、第161 條之3 、第163 條之1 及第164 條至第170 條規
    定之限制，刑事訴訟法第273 條之1 第1 項、第279 條第2
    項前段、第273 條之2 分別定有明文。
二、查本件被告甲○○所犯為死刑、無期徒刑、最輕本刑為3 年
    以上有期徒刑以外之罪，且非高等法院管轄第一審之案件，
    且其於準備程序就前揭被訴事實為有罪之陳述，經受命法官
    告知簡式審判程序之旨，並聽取當事人之意見後，本院認無
    不得或不宜改依簡式審判程序進行之處，爰依刑事訴訟法第
    273 條之1 第1 項、第284 條之1 之規定，裁定本件由受命
    法官獨任進行簡式審判程序，合先敘明。
貳、實體方面：
一、上揭事實，業據被告甲○○於本院審理時坦承不諱（本院卷
    第21頁、第29頁），且被告為警查獲時所採尿液，經送高雄
    市立凱旋醫院（下稱凱旋醫院）檢驗，其結果呈安非他命、
    甲基安非他命、可待因、嗎啡陽性反應，有該醫院96年10月
    8 日轉碼編號A00000000 號之濫用藥物尿液檢驗報告及高雄
    市政府警察局小港分局嫌疑人尿液代碼與姓名對照表各一紙
    附卷可憑（96年度毒偵字第8916號卷第16頁、第17頁）。另
    扣案之白色粉末1 小包，經送往凱旋醫院鑑定，結果確含第
    一級毒品海洛因成分，此有該醫院96年10月15日高市凱醫驗
    字第5215號濫用藥物成品檢驗鑑定書1紙 在卷可佐（96年度
    毒偵字第8916號卷第13頁）。足認被告之自白與事實相符，
    堪可採為論罪科刑之依據。本件事證明確，被告於96年9 月
    20日有施用第一級毒品海洛因及第二級毒品甲基安非他命各
    1 次之犯行，實堪認定，應依法論罪科刑。
二、按毒品危害防制條例於92年7 月9 日修正公布，自93年1 月
    9 日施行，其中第20條、第23條將施用毒品之刑事處遇程序
    ，區分為「初犯」及「5 年內再犯」、「5 年後再犯」。依
    其立法理由之說明：「初犯」，經觀察、勒戒或強制戒治後
    ，應為不起訴處分或不付審理之裁定；經觀察、勒戒或強制
    戒治執行完畢釋放後，「5 年內再犯」者，因其再犯率甚高
    ，原實施之觀察、勒戒及強制戒治既已無法收其實效，爰依
    法追訴或裁定交付審理。至於經觀察、勒戒或強制戒治執行
    完畢釋放後，「5 年後再犯」者，前所實施之觀察、勒戒或
    強制戒治已足以遮斷其施用毒品之毒癮，為期自新及協助其
    斷除毒癮，仍適用「初犯」規定，先經觀察、勒戒或強制戒
    治之程序。從而依修正後之規定，僅限於「初犯」及「5 年
    後再犯」2 種情形，始應先經觀察、勒戒或強制戒治程序。
    倘被告於5 年內已再犯，經依法追訴處罰，縱其第3 次（或
    第3 次以上）再度施用毒品之時間，在初犯經觀察、勒戒或
    強制戒治執行完畢釋放5 年以後，惟其已不合於「5 年後再
    犯」之規定，且因其已於「5 年內再犯」，顯見其再犯率甚
    高，原實施觀察、勒戒或強制戒治，已無法收其實效，即應
    依該條例第10條處罰（最高法院95年度台非字第65號、96年
    度台非字第119 號刑事判決及同院95年第7 次刑事庭會議決
    議可參）。查本件被告前因施用毒品案件，經本院以89年度
    毒聲字第1244號裁定送觀察、勒戒後，認無繼續施用毒品之
    傾向，於89 年2月24日觀察、勒戒執行完畢而釋放；另於93
    年間因施用第一級、第二級毒品案件，經本院於94年12月30
    日判決有期徒刑9 月及6 月，應執行有期徒刑1 年2 月確定
    各節，有臺灣高雄地方法院檢察署刑案資料查註紀錄表及臺
    灣高等法院被告前案紀錄表各1 份附卷可參；是被告於初犯
    經觀察、勒戒執行完畢後，5 年內已再犯上開施用毒品罪。
    雖本件再度施用毒品之時間，在其初犯經觀察、勒戒執行完
    畢5 年之後，惟依前開說明，仍應依毒品危害防制條例第10
    條之規定處罰之。
三、核被告所為，係犯毒品危害防制條例第10條第1 項之施用第
    一級毒品罪，及同條例同條第2 項施用第二級毒品罪。被告
    施用第一級毒品前、後持有第一級毒品之行為，及施用第二
    級毒品前持有第二級毒品之行為，分別為其施用之高度行為
    所吸收，不另論罪。又其所犯施用第一級毒品罪及施用第二
    級毒品罪間，犯意各別，罪名互殊，應予分論併罰。又被告
    有事實欄所載之前科紀錄，並於96年7 月16日因假釋期滿未
    經撤銷假釋，而視為徒刑執行完畢各節，有臺灣高雄地方法
    院檢察署刑案資料查註紀錄表及臺灣高等法院被告前案紀錄
    表各1 份附卷可憑。是被告受徒刑執行完畢後，5 年內故意
    再犯本件有期徒刑以上之罪，為累犯，應依刑法第47條第1
    項規定加重其刑。爰審酌被告經觀察、勒戒執行完畢及上述
    處刑後，無視於毒品對於自身健康之戕害及國家對於杜絕毒
    品犯罪之禁令，仍再次施用毒品，且被告於96年7 月5日 假
    釋出監後，未滿3 個月即再犯本案，益見其無戒斷之決心；
    然念及被告於本院審理期間坦承犯行，態度良好，其施用第
    一、二級毒品並無危害他人，及被告施用毒品之方式及次數
    等一切情狀，分別量處如主文所示之刑，並定其應執行之刑
    。末按查獲之第一、二級毒品及專供製造或施用第一、二級
    毒品之器具，不問屬於犯人與否，均沒收銷燬之，毒品危害
    防制條例第18條第1 項前段定有明文。查扣案之白色粉末1
    小包，經鑑定結果確含第一級毒品海洛因之成分，業如上述
    ；且盛裝上開扣案毒品之空包裝袋，內含極微量第一級毒品
    海洛因殘留而無法析離，均應整體視為查獲之第一級毒品海
    洛因，而依毒品危害防制條例第18條第1項 前段之規定，不
    問屬於犯人與否，均宣告沒收銷燬之。至鑑驗所耗損之毒品
    ，既已費失，自無庸宣告沒收銷燬。
據上論斷，應依刑事訴訟法第273 條之1 第1 項、第299 條第1
項前段，毒品危害防制條例第10條第1 項、第2 項、第18條第1
項前段，刑法第11條，第47條第1 項、第51條第5 款，判決如主
文。
本案經檢察官乙○○到庭執行職務。
中    華    民    國    97    年    3     月    31    日
                  刑事第十三庭  法  官  楊國煜
以上正本證明與原本無異。
如不服本判決應於收受本判決後10日內向本院提出上訴書狀，並
應敘述具體理由，如未敘述上訴理由者，應於上訴期間屆滿後20
日內補提理由書狀於本院（均須按他造當事人之人數附繕本）「
切勿逕送上級法院」。
中    華    民    國    97    年    3     月    31    日
                                書記官  李憶如
本件論罪科刑法條：
毒品危害防制條例第10條：
施用第一級毒品者，處六月以上五年以下有期徒刑。
施用第二級毒品者，處三年以下有期徒刑。


司法院資訊處製作；財團法人民間司法改革基金會備份。
